【裁判字號】    98,簡上,211
【裁判日期】    981230
【裁判案由】    給付租金補償金等
【裁判全文】
臺灣臺北地方法院民事判決             98年度簡上字第211號
上  訴  人  丁○○
            丙○○
被  上訴人  甲○○○（臺灣）股份有限公司
法定代理人  乙○○○
訴訟代理人  曾習賢律師
上列當事人間請求給付租金補償金等事件，上訴人對於民國97年
7月18日本院臺北簡易庭97年度北簡更（一）字第4號第一審判決
提起上訴，本院於98年12月23日言詞辯論終結，判決如下：
    主      文
上訴駁回。
第二審訴訟費用由上訴人負擔。
    事實及理由
甲、程序方面：
    本件上訴人丁○○經合法通知，未於言詞辯論期日到場，核
    無民事訴訟法第386條所列各款情形，爰依被上訴人聲請，
    由其一造辯論而為判決。
乙、實體方面：
一、上訴人起訴主張：被上訴人前向上訴人承租門牌號碼臺北市
    ○○路362巷82號1樓及地下層房屋（以下簡稱系爭房屋），
    並簽訂房屋租借合同書（以下簡稱系爭租約），惟被上訴人
    自民國87年9月拖欠租金，並將系爭房屋改為空屋電氣專用
    修理工場，迄今未依約回復原狀，亦未將系爭房屋及鑰匙點
    交予上訴人，被上訴人至今仍積欠95年11月份租金補償金、
    瓦斯費、違約金及恢復房屋原狀等費用，導致上訴人迄今仍
    無法按一般用途使用出租系爭房屋，被上訴人違反系爭租約
    第5條約定，應給付按租金5倍計算之違約金及營業用電費，
    爰依系爭契約請求為命被上訴人給付95年11月份租金補償金
    10％即新臺幣（下同）1萬1933元及按年息9.85％按月複利
    計算之遲延利息，及按租金1萬1933元5倍計算之違約金即5
    萬9666元等語。
二、被上訴人則以：兩造前曾簽立系爭租約，該租賃契約期間自
    84年3月1日起至90年2月28日止，嗣被上訴人先於87年7月22
    日口頭通知終止租約，再以同年7月29日存證信函通知終止
    租約，並於同年8月31日遷離系爭房屋。而上訴人拒絕受領
    租金，經被上訴人於91年10月3日將租金及利息一併辦理提
    存，上訴人亦於91年12月16日到院領訖。足見兩造之租賃關
    係續在84年3月1日至90年2月28日止，且為歷來兩造間就系
    爭房屋租約糾紛判決所確認之事實。況上訴人於90年7月間
    將系爭房屋出租予力天科技網路資訊社使用，上訴人提起
    本件訴訟，顯無理由等語，資為抗辯。
三、原審為上訴人全部敗訴之判決，上訴人不服，全部提起上訴
    ，聲明求為：（一）原判決廢棄，（二）被上訴人應給付上
    訴人95年11月份租金補償金10％即1萬1933元及按年息9.85
    ％按月複利計算之遲延利息，及按租金1萬1933元5倍計算之
    違約金即5萬9666元，被上訴人於本院答辯聲明：上訴駁回
    。至上訴人於本院中另追加聲明，請求被上訴人給付：（一
    ）5萬5076元，（二）3萬5800元，（三）59萬6660元，（四
    ）32萬7744元（310000＋252＋16130＋1264＋98＝327744）
    ，（五）1531萬5330元（0000000×5＝00000000），經核追
    加之訴部分之訴訟標的金（價）額已逾50萬元，應適用通常
    訴訟程序，故上訴人於第二審訴訟程序所為訴之追加，不應
    准許，此部分業經本院於98年12月15日另以裁定駁回。至原
    審以裁定駁回上訴人請求被上訴人回復房屋原狀賠償費用55
    萬757元之10％即5萬5076元部分，上訴人未合法抗告，已先
    告確定，核先敘明。
四、按租賃定有期限者，其租賃關係，於期限屆滿時消滅。又租
    賃期限屆滿後，承租人仍為租賃物之使用收益，而出租人不
    即表示反對之意思者，視為以不定期限繼續契約。民法第45
    0條第1項、民法第451條定有明文。復按，當事人主張有利
    於己之事實者，就其事實有舉證之責任，民事訴訟法第277
    條第1項前段定有明文。上訴人主張被上訴人有積欠租金及
    違約情事，為被上訴人所否認，並以前揭情詞置辯。是以，
    本件主要爭點厥為：兩造間之租賃契約是否仍存在，致使上
    訴人有權請求被上訴人給付95年11月份租金及按租金5倍計
    算之違約金。經查：
（一）被上訴人前向上訴人承租系爭房屋，租賃期間自83年3月1
      日起至90年2月28日止，每月租金9萬5000元，租賃期間至
      90年2月28日屆滿（見見本院96年度北簡字第25709號卷第
      4頁），若被上訴人於租賃期間屆滿後未繼續使用系爭房
      屋，則依前揭規定雙方租賃關係至90年2月28日起即為消
      滅。
（二）查被上訴人曾於87年7月間通知上訴人終止租約，並於同
      年8月31日遷離系爭建物、拋棄占有，嗣因上訴人原告訴
      請被上訴人給付租金，被上訴人另訴請求確認租賃關係不
      存在，兩造間因系爭租約發生糾紛，惟經最高法院91年度
      臺上字第1676號判決被上訴人敗訴確定在案，並認定兩造
      間租賃關係存在期間為84年3月1日起至90年2月28日止，
      有最高法院上開民事判決（見本院卷第126頁及背面）、
      兩造間歷來之裁判12份在卷可參（見同上北簡卷），足見
      兩造間租賃關係存在期間為84年3月1日起至90年2月28日
      止，為經確定判決所認定之事實，而有既判力（最高法院
      22年上字第3895號及50年臺上字第232號判例參照），本
      院自不得為反於確定判決意旨之裁判。再查，上訴人自90
      年7月起至91年6月間，已將系爭房屋出租予訴外人力天資
      訊社使用乙節，業據上訴人於本院另案93年度北簡字第
      15479號民事事件審理中自承在卷（見該卷第79、114頁言
      詞辯論筆錄）。倘被上訴人於租賃期間屆滿後，仍有使用
      系爭房屋之情形，上訴人斷無再將系爭房屋出租予訴外人
      力天資訊社之可能。爭房屋租賃關係既於租賃期間屆滿後
      消滅，上訴人請求被上訴人給付95年4月份租用系爭房屋
      之租金為無理由。
（三）又按系爭租約第5條固約定：「除甲方（即上訴人）於合
      約屆滿同意繼續出租外，乙方（即被上訴人）應於期滿同
      日遷還所租房屋絕不得藉詞推諉或任何主張，以誠意照原
      狀搬清交還甲方，若屆期有拖延情事，其過期日數乙方願
      依照過期日數之原日租金之5倍計算支付為違約金乙方絕
      不異議」（見同上北簡卷第4頁），然上訴人自90年7月起
      至已將系爭房屋出租予力天資訊社使用，業如前述，上訴
      人復無法舉證證明被上訴人未照原狀搬清交還系爭房屋，
      從而，即難以認定被上訴人有未照原狀搬遷之事實，是上
      訴人請求被上訴人依系爭租約第5條之約定給付違約金，
      亦非有理。
五、綜上所述，兩造間之租賃關係已於90年2月28日終止，且被
    上訴人並無上訴人所稱之違約情事，從而，上訴人請求被上
    訴人給付95年11月份租金補償金10％即1萬1933元及按年息
    9.85％按月複利計算之遲延利息，及按租金1萬1933元5倍計
    算之違約金即5萬9666元，即無理由，不應准許。原審為上
    訴人敗訴之判決，於法並無不合。上訴意旨指摘原判決不當
    ，求予廢棄改判，為無理由，應予駁回。
六、本判決之基礎已臻明確，兩造之其餘攻擊防禦方法及舉證，
    核與判決無影響，毋庸一一論列，並此敘明。
七、據上論結，本件上訴無理由，依民事訴訟法第436條之1第3
    項、第449條第1項、第78條、第85條第1項前段、第463條、
    第385條第1項前段，判決如主文。
中    華    民    國    98    年    12    月    30    日
                  民事第三庭  審判長法  官  丁蓓蓓
                                    法  官  黃書苑
                                    法  官  孫正華
以上正本係照原本作成。
本判決不得上訴。
中    華    民    國    98    年    12    月    30    日
                                    書記官  林秀娥

司法院資訊處製作；財團法人民間司法改革基金會備份。
